臺灣桃園地方法院刑事判決
110年度金訴字第149號
公  訴  人  臺灣桃園地方檢察署檢察官
被      告  TIMAPORN BUDTA（泰國籍）  




上列被告因詐欺等案件，經檢察官提起公訴（110年度偵字第184
77號），本院判決如下：
    主  文
乙○○○ ○○       共同犯洗錢防制法第十四條第一項之洗錢罪，
處有期徒刑陸月，併科罰金新臺幣壹萬元，罰金如易服勞役，以
新臺幣壹仟元折算壹日，並於刑之執行完畢或赦免後，驅逐出境
。
未扣案之犯罪所得新臺幣柒拾壹萬玖仟元沒收，於全部或一部不
能沒收時，追徵其價額。
    事  實
一、乙○○○ ○○       可預見提供金融帳戶予身分不詳之人匯款
    ，並提領匯入帳戶內之款項，可能與詐欺取財之犯罪密切相
    關，且可經由上開過程，產生遮斷資金流動軌跡之效果，而
    可藉此掩飾或隱匿犯罪所得之真正去向，仍意圖為自己不法
    之所有，與真實姓名、年籍不詳之人（無證據可認人數已達
    3人以上）基於上開結果發生亦不違背其本意之詐欺取財、
    洗錢之犯意聯絡，先於民國109年12月15日12時35分許前某
    時，向不知情之男友甲○○○ ○○○○        （泰國籍，中文姓
    名塔納朋，下稱塔納朋）商借塔納朋名下之臺灣中小企業銀
    行帳號000-00000000000號帳戶(下稱中小企銀帳戶)，並將
    上開中小企銀帳戶之帳號告知該不詳之人；而該人前於109
    年12月1日某時，即先透過社群軟體Facebook臉書名稱「威
    廉姆斯」結識丁○○，向丁○○佯稱為聯合國軍人，因在葉門無
    法使用自身帳戶，然需離開葉門之費用，故請丁○○協助云云
    ，致丁○○陷於錯誤，依指示於109年12月15日中午12時35分
    許匯款新臺幣（下同）71萬9,000元至上開中小企銀帳戶，
    乙○○○ ○○       再指示不知情之塔納朋於附表所示之時間
    、以附表所示之方式，陸續自上開中小企銀帳戶內提領如附
    表所示之款項後交予乙○○○ ○○       。嗣丁○○察覺有異報
    警處理，始悉上情。
二、案經丁○○訴由新北市政府警察局三峽分局報告臺灣桃園地方
    檢察署及檢察官簽分偵查起訴。
    理  由
壹、程序方面
一、本判決下列所引用被告乙○○○ ○○       以外之人於審判外
    之陳述，被告於本院準備程序中已明示同意具有證據能力（
    見本院110年度金訴字第149號卷【下稱本院卷】第138頁）
    ，而檢察官迄於言詞辯論終結前亦未就證據能力之有無聲明
    異議，本院審酌上開證據資料作成時之情況，尚無違法、不
    當或顯不可信之情況，認以之作為證據應屬適當，依刑事訴
    訟法第159條之5規定，應認前揭供述證據均有證據能力。
二、本判決以下所引用之非供述證據，均與本件事實具有自然關
    聯性，且核屬書證、物證性質，又查無事證足認有違背法定
    程序或經偽造、變造所取得等證據排除之情事，復經本院依
    刑事訴訟法第164 條、第165 條踐行物證、書證之調查程序
    ，況檢察官、被告對此部分之證據能力亦均不爭執，堪認均
    具有證據能力。
貳、實體方面　
一、認定犯罪事實所憑之證據及理由：
　　訊據被告固坦承有向塔納朋借用上開中小企銀帳戶，並將中
    小企銀帳戶之帳號提供予老闆「DON」，及要求塔納朋陸續
    將匯入中小企銀帳戶內之款項71萬9,000元領出等情，惟矢
    口否認有何詐欺、洗錢之犯行，辯稱：匯入中小企銀帳戶之
    款項是伊在花蓮期間賣淫之所得，因為伊是外國人，「DON
    」說如果伊帶大筆現金在路上被警察查到的話，錢會被沒收
    ，而伊在臺灣沒有開立帳戶，所以才和塔納朋借用中小企銀
    帳戶讓「DON」匯款給伊，伊不知道款項是詐騙來的等語。
    經查：
　㈠告訴人丁○○因臉書帳號「威廉姆斯」向其佯稱為聯合國軍人
    ，因人在葉門無法使用自身帳戶，惟需費用離開葉門，故請
    求告訴人協助云云，致告訴人陷於錯誤，而於前述時間匯款
    71萬9,000元至上開中小企銀帳戶等情，業據證人丁○○於警
    詢時證述詳細，並有手機、E-MAIL及轉帳交易之擷取畫面、
    對話紀錄等在卷可稽（見臺灣桃園地方檢察110年度偵字第1
    1977號【下稱偵11977卷】第25至28頁、第29至67頁），是
    此部分事實應堪認定。
　㈡被告向塔納朋借用中小企銀帳戶後，即將中小企銀帳戶之帳
    號提供予真實、姓名年籍不詳之人，嗣又指示塔納朋於附表
    所示之時間、以附表所示之方式將上開71萬9,000元陸續提
    領後轉交予其等節，為被告所是認，核與證人塔納朋於偵查
    及本院審理中之證述情節相符，並有臺灣中小企業銀行南崁
    分行110年1月13日南崁字第1108500027號函暨檢附之開戶資
    料、存款交易明細查詢單、臺灣中小企業銀行國內中心作業
    中心110年4月19日110忠法查密字第CU28209號書函及檢附之
    交易明細附卷足憑（見偵11977卷第71至74頁、第137至140
    頁），是此部分亦無疑義。
　㈢被告雖辯稱上開款項係其賣淫所得，由其老闆「DON」所匯入
    云云。然查：
　⒈上開款項係告訴人匯入乙節，業經本院論述如前。而被告已
    自述「DON」是男性（見本院卷第135頁），與告訴人係女性
    乙節不符，是上開71萬9,000元之來源顯非被告所稱之老闆
    「DON」，其此部分辯詞與客觀事證有所齟齬，已難採信。
　⒉再者，據被告於偵查及本院中自述：伊拿取賣淫報酬的方式
    是和客戶拿現金，每1到3天會有人來和伊收拆帳的錢，但只
    會收老闆的部分，伊實拿的錢就會留下來不會繳回去；伊沒
    有看過「DON」，「DON」都是派人來和伊拿錢等語（偵1197
    7卷第95至96頁、本院卷第95頁、第137頁）。足見被告係直
    接自客戶處收受從事性交易之報酬，並依其與「DON」間之
    拆帳比例分配後，再將餘款透過他人轉交予「DON」，而非
    由「DON」先統一收取性交易費用再事後分配予被告。則被
    告若因擔憂遭員警查獲致工作報酬遭沒收，其大可自行前往
    金融機構將上開報酬直接匯入中小企銀帳戶內，然其捨此不
    為，反大費周章將為數不小之71萬元9,000元先交由「DON」
    指派前來收款之人，由該人將款項交付「DON」後，再委由
    「DON」轉匯款項至中小企銀帳戶，徒增款項於多人間移轉
    遭侵吞之風險。且觀諸被告陳稱其並不知悉「DON」之真實
    姓名、年籍等身分資訊，亦未與「DON」碰過面，僅係透過L
    INE聯繫等語（見本院卷第135至137頁），堪認被告與「DON
    」間並未非熟識，彼此間不具特殊交情或特別信賴之基礎，
    互信基礎薄弱，其卻能放心將款項交出，若「DON」指派之
    人或「DON」未依約轉交、匯款，被告工作所得豈不全數付
    之一炬，且難以追討，基上可認被告辯解明顯悖於常情。再
    參以被告自承其於臺北、桃園等其餘地區賣淫之所得，均係
    收取現金而非透過匯款（見本院卷第136頁），足見其於花
    蓮期間所賺取之報酬並無特別以匯款方式交付之必要，而其
    所稱因擔憂遭員警查緝而沒收之辯解，亦啟人疑竇，難以採
    認。
　⒊更遑論被告無法說明其老闆「DON」之真實姓名、年籍、住所
    等相關資訊，亦無法提出其與「DON」間之LINE對話紀錄等
    事證供本院審酌。且其於偵查中先稱：伊離開花蓮時，仲介
    要求伊將手機內之對話紀錄均刪除，所以伊就刪掉與「DON
    」間之對話紀錄等語（見偵11977卷第96頁）；於本院準備
    程序則改稱：伊和「DON」都是用LINE聯絡，「DON」把伊封
    鎖之後對話紀錄就不見了等語（見本院卷第137頁），而就
    其未能提出對話紀錄之緣由，有主動刪除與被動遭封鎖而消
    失之落差，前後不一，益徵其辯解實屬無法查證之幽靈抗辯
    ，自難採信。
　㈣近年來各式各樣之詐欺取財犯罪手段層出不窮，詐欺集團成
    員透過人頭帳戶或由車手出面向被害人取款等情，迭經媒體
    播報，政府機關及各金融機構亦呼籲民眾應謹慎保管帳戶，
    切勿任意出借個人帳戶。若任意將金融帳戶提供毫不熟識之
    人使用，並依指示提領款項，即甚有可能係為他人收取詐欺
    所得款項，並足以掩飾、隱匿詐欺犯罪所得之來源、去向。
    被告於本案行為時業已成年，衡情具有相當之智識程度及社
    會經驗，對於上情自難推諉不知，堪認被告應得認識其提供
    中小企銀帳戶供他人匯款，係提供人頭帳戶之行為，且匯入
    中小企銀帳戶之款項，亦可能涉及不法而與詐欺犯罪有關。
    且自一般金融帳戶可輕易提領款項之特性觀之，被告對於其
    利用塔納朋將款項自中小企銀帳戶帳戶領出後，可能使詐欺
    犯罪所得之去向陷於不明，而形成金流斷點等情，亦當有所
    預見。則被告於預見上情之情形下，仍向塔納朋借用上開中
    小企銀帳戶，並於告訴人將款項匯入中小企銀帳戶後進而提
    領等行為，顯已容任詐欺取財及製造金流斷點之結果發生，
    而具備不確定故意。又卷內事證尚不足認定被告所為係出於
    詐欺取財及洗錢之直接故意，是公訴意旨此部分認定容有未
    洽，然僅涉及故意態樣之差別，無礙於被告本案犯行之認定
    ，附此說明。
　㈤綜上，被告所辯不足採信。本件事證已臻明確，被告犯行堪
    以認定，應依法論科。
二、論罪科刑：
　㈠按洗錢防制法第2條第2款、第3條第2款規定，掩飾或隱匿刑
    法第339條犯罪所得之本質、來源、去向、所在、所有權、
    處分權或其他權益者，即構成洗錢行為。本案告訴人將款項
    匯入中小企銀帳戶，由被告利用塔納朋將款項提出後，已使
    詐欺之犯罪所得去向陷於不明，達到掩飾、隱匿犯罪所得去
    向之目的。故被告提供中小企銀帳戶及利用塔納朋提領款項
    之行為，即屬洗錢防制法所規範之洗錢行為。
  ㈡是核被告所為，犯洗錢防制法第14條第1項之洗錢罪、刑法第
    339條第1項之詐欺取財罪。公訴意旨固認被告所為係涉犯刑
    法第339條之4第1項第2款之三人以上共同犯詐欺取財罪嫌等
    語。然依卷內事證，僅能認定參與本案詐欺之人有對告訴人
    實際施詐之「威廉姆斯」、提供中小企銀帳戶及提款之被告
    ，未有其他；至被告所辯稱之「DON」是否實際存在、與「
    威廉姆斯」是否為同一人等節，均無法證明，是已乏積極證
    據可認本案參與詐欺之人已達3人，更無事證可認被告主觀
    上知悉上情。基於事證有疑、利於被告原則，應認被告主觀
    之認知僅該當於普通詐欺取財之犯罪故意，而未合於刑法第
    339條之4第1項第2款「三人以上共同犯之」之加重要件。公
    訴意旨此部分所指，容有未洽，惟起訴之基本社會事實同一
    ，且對被告之防禦權無生影響，爰依法變更起訴法條。
  ㈢被告與真實姓名、年籍不詳之之成年人間，就本案詐欺取財
    、洗錢犯行具有犯意聯絡及行為分擔，應論以刑法第28條之
    共同正犯。被告利用不知情之塔納朋於附表所示時間陸續提
    領款項，應論以間接正犯。
  ㈣被告提供中小企銀帳戶及利用塔納朋提領附表所示款項等行
    為，具有局部、重疊之同一性，應論以一行為侵害數法益之
    想像競合犯，依刑法第55條前段規定，從一重之洗錢罪處斷
    。
  ㈤本院審酌被告提供中小企銀帳戶及利用塔納朋提領附表所示
    款項之行為，造成告訴人受有財產上之重大損害，更助長詐
    騙歪風，嚴重破壞社會秩序，所為自應非難；並衡酌其犯後
    否認犯行，且未與告訴人進行和（調）解以賠償其損害，自
    未能就犯後態度對其為有利之評價；復兼衡被告參與犯罪之
    動機、目的、手段、情節及其獲利之程度等情，再考量被告
    自述國中畢業之智識程度、案發當時從事性交易工作之生活
    狀況等一切情狀（見本院卷第174頁），量處如主文所示之
    刑，並就併科罰金部分諭知易服勞役之折算標準。
　㈥被告為泰國籍之外國人，有其護照影本附卷可查（見偵11977
    卷第107頁），其在臺已逾期居留（參舉發違反入出國及移
    民案件通知書，見偵11977卷第109頁），且所犯本案詐欺、
    洗錢之罪，對我國社會治安已生不良影響，復受本案有期徒
    刑以上之宣告，實不宜允其繼續居留，爰依刑法第95條規定
    ，併予宣告被告應於刑之執行完畢或赦免後，驅逐出境。
三、沒收部分：
　　被告利用塔納朋所提領之款項共71萬9,000元，屬本案之犯
    罪所得。被告復自陳未將款項轉交他人，且已花用殆盡等語
    （見偵11977卷第134頁、本院卷第139頁），堪認上開款項
    係全數由被告實際管理、處分，且未據扣案或賠償告訴人，
    爰依刑法第38條之1第1項前段、第3項規定宣告沒收，於全
    部或一部不能沒收時（沒收標的為通用貨幣，不生不宜執行
    沒收之問題），追徵其價額。
四、不另為無罪之諭知部分：
  ㈠公訴意旨固認被告基於參與組織犯罪之犯意而參與3人以上組
    成、以實施詐術為手段，具有持續性、牟利性及結構性之詐
    欺犯罪組織，因認被告亦涉犯組織犯罪防制條例第3條第1項
    後段之參與組織犯罪嫌等語。
  ㈡按組織犯罪防制條例所稱犯罪組織，指3人以上，以實施強暴
    、脅迫、詐術、恐嚇為手段或最重本刑逾5年有期徒刑之刑
    之罪，所組成具有持續性或牟利性之有結構性組織；所謂有
    結構性組織，指非為立即實施犯罪而隨意組成，不以具有名
    稱、規約、儀式、固定處所、成員持續參與或分工明確為必
    要，組織犯罪防制條例第2條定有明文。若僅係數人相約為
    特定犯罪之實行，而不具有歸屬性、指揮性或從屬性等關係
    者，尚非屬犯罪組織。
  ㈢查，本案並無事證可認參與詐欺之人已達3人以上，業如前述
    ，而與上開規定所指「3人以上」之要件不符，更無證據可
    認其等間具有歸屬、指揮或從屬等結構關係。且依既有卷證
    資料所示，本案遭詐之被害人僅有1人，亦欠缺證據可認係
    持續實施詐欺之犯罪集團，難認屬組織犯罪防制條例所稱犯
    罪組織，自難謂被告有何組織犯罪防制條例第3條第1項後段
    之參與組織犯罪嫌。而此部分與前揭經論罪科刑之部分，具
    有想像競合之裁判上一罪關係，爰不另為無罪之諭知。
據上論斷，應依刑事訴訟法第299條第1項前段、第300條，洗錢
防制法第14條第1項，刑法第11條前段、第28條、第339條第1項
、第55條、第42條第3項前段、第95條、第38條之1第1項前段、
第3項，判決如主文。
本案經檢察官丙○○提起公訴，檢察官劉哲名到庭執行職務。
中　　華　　民　　國　　111 　年　　 4　　月　　29　　日
                  刑事第四庭    審判長法  官  黃柏嘉
                                      法  官  張家豪
                                      法  官  陳韋如
以上正本證明與原本無異。
如不服本判決應於收受判決後20日內向本院提出上訴書狀，並應
敘述具體理由。其未敘述上訴理由者，應於上訴期間屆滿後20日
內向本院補提理由書(均須按他造當事人之人數附繕本)「切勿逕
送上級法院」。 
                                      書記官　劉貞儀
中　　華　　民　　國　　111 　年　　 4　　月　　29　　日

附錄本案論罪科刑法條：
中華民國刑法339條
意圖為自己或第三人不法之所有，以詐術使人將本人或第三人之
物交付者，處五年以下有期徒刑、拘役或科或併科五十萬元以下
罰金。
以前項方法得財產上不法之利益或使第三人得之者，亦同。
前二項之未遂犯罰之。
洗錢防制法第2條
本法所稱洗錢，指下列行為：
一、意圖掩飾或隱匿特定犯罪所得來源，或使他人逃避刑事追訴
    ，而移轉或變更特定犯罪所得。
二、掩飾或隱匿特定犯罪所得之本質、來源、去向、所在、所有
    權、處分權或其他權益者。
三、收受、持有或使用他人之特定犯罪所得。
洗錢防制法第14條
有第二條各款所列洗錢行為者，處7年以下有期徒刑，併科新臺
幣5百萬元以下罰金。
前項之未遂犯罰之。
前二項情形，不得科以超過其特定犯罪所定最重本刑之刑。 

附表：
提領時間 提領方式 提領金額 109年12月15日下午1時41分許 跨行提款 2萬0,005元 109年12月15日下午1時42分許 跨行提款 2萬0,005元 109年12月15日下午1時43分許 跨行提款 2萬0,005元 109年12月15日下午1時44分許 跨行提款 2萬0,005元 109年12月15日下午1時45分許 跨行提款 2萬0,005元 109年12月16日凌晨0時14分許 跨行提款 2萬0,005元 109年12月16日凌晨0時15分許 跨行提款 2萬0,005元 109年12月16日凌晨0時16分許 跨行提款 2萬0,005元 109年12月16日凌晨0時18分許 跨行提款 2萬0,005元 109年12月16日凌晨0時19分許 跨行提款 2萬0,005元 109年12月16日上午11時45分許 臨櫃提款 20萬元 109年12月17日凌晨2時27分許 跨行提款 2萬0,005元 109年12月17日凌晨2時28分許 跨行提款 2萬0,005元 109年12月17日凌晨2時29分許 跨行提款 2萬0,005元 109年12月17日凌晨2時30分許 跨行提款 2萬0,005元 109年12月17日凌晨2時32分許 跨行提款 2萬0,005元 109年12月18日凌晨1時31分許 跨行提款 2萬0,005元 109年12月18日凌晨1時32分許 跨行提款 2萬0,005元 109年12月18日凌晨1時34分許 跨行提款 2萬0,005元 109年12月18日凌晨1時35分許 跨行提款 2萬0,005元 109年12月18日凌晨1時36分許 跨行提款 2萬0,005元 109年12月19日凌晨3時56分許 跨行提款 2萬0,005元 109年12月19日凌晨3時57分許 跨行提款 2萬0,005元 109年12月19日凌晨3時59分許 跨行提款 2萬0,005元 109年12月19日凌晨4時許 跨行提款 2萬0,005元 109年12月19日凌晨4時1分許 跨行提款 2萬0,005元 109年12月21日下午2時10分許 跨行提款 1萬8,905元（含中小企銀帳戶內原有之30元）